臺灣臺北地方法院民事判決
110年度簡上字第33號
上  訴  人  張乃文  
訴訟代理人  黃伃筠律師（法扶律師）
被上訴人    東元資融股份有限公司

法定代理人  周佳琳  
訴訟代理人  吳世璋  

上列當事人間債務人異議之訴事件，上訴人對於中華民國109年1
2月15日本院臺北簡易庭109年度北簡字第16883號第一審判決
提起上訴，本院於111年1月20日言詞辯論終結，判決如下：
    主  文
原判決廢棄。
本院一０九年度司執字第一０一九九五號強制執行事件之執行程序
應予撤銷。
第一審及第二審訴訟費用由被上訴人負擔。
    事實及理由
一、上訴人起訴主張：被上訴人因認其持有以上訴人簽發如附表
    所示本票1紙（下稱系爭本票），經被上訴人向臺灣新北地
    方法院(下稱新北地院)聲請以109年度司票字第2729號裁定
    准予強制執行(下稱系爭本票裁定)，嗣被上訴人持系爭本票
    裁定為執行名義向新北地院聲請強制執行，經該院核發109
    年度司執字第103201號債權憑證後，復向本院聲請強制執行
    上訴人之財產，經本院以109年度司執字第101995號清償票
    款強制執行事件（下稱系爭執行事件）受理在案。然上訴人
    並未簽發系爭本票，上訴人曾於民國108年7月遺失身分證，
    故應係遭不明人士於108年7月31日盜用上訴人遺失之身分證
    並冒用上訴人之身分，向被上訴人以分期付款方式購買手機
    而偽造簽發系爭本票。而此項妨礙被上訴人請求之事由，於
    系爭本票裁定前即已存在，爰依強制執行法第14條第2項規
    定，提起債務人異議之訴等語。並聲明：系爭執行事件對上
    訴人之強制執行程序應予撤銷。
二、被上訴人則以：上訴人於108年7月31日在位於臺北市○○區○○
    ○路0段000巷00號之「武商企業社」通訊行店內，以分期買
    賣契約方式，向被上訴人購買IPHONE XS 64G手機1支，約定
    分期總價款新臺幣（下同）48,600元，並分18個月給付
　　，每月繳納2,700元，且簽訂分期付款申購契約書、物品買
    賣分期付款約定書及商品交付證明書，上訴人並簽發系爭本
    票。惟上開分期款僅繳2期，即未依約還款，被上訴人為追
    索債權，提示系爭本票未獲清償，故聲請本票裁定及強制執
    行各在案，是上訴人主張未簽發系爭本票，與事實不符等語
    ，資為抗辯。並聲明：被上訴人之訴駁回。
三、原審駁回上訴人之請求，上訴人不服提起上訴，並聲明：㈠
    原判決廢棄。㈡本院109年度司執字第101995號清償票款強制
    執行事件即系爭執行事件之執行程序應予撤銷。被上訴人則
    答辯聲明：上訴駁回。
四、得心證理由：上訴人主張系爭本票非其簽立，亦未向被上訴
    人以分期付款方式購買手機，故其對被上訴人未負有系爭本
    票之票據債務等情，被上訴人則以前揭情詞置辯，是本件應
    審酌者為：㈠系爭本票是否為上訴人所簽發？㈡上訴人依強制
    執行法第14條2 項規定提起債務人異議之訴請求撤銷系爭執
    行事件之執行程序有無理由？茲判斷如下：
  ㈠系爭本票是否為上訴人所簽發？
　⒈按當事人主張有利於己之事實者，就其事實有舉證之責任，
　　民事訴訟法第277條前段定有明文。又在票據上簽名者，依
    票上所載文義負責，票據法第5條固定有明文，惟票據債務
    人應依票據文義負責，以該債務人在票據上簽名或蓋章為前
　　提（最高法院65年台上字第2030號裁判意旨參照）。再票據
    為無因證券，僅就票據作成前之債務關係，無庸證明其原因
    而已，至該票據本身是否真實，即是否為發票人所作成，仍
　　應由執票人負舉證之責（最高法院59年台上字第1659號裁判
    意旨參照）。上訴人既否認系爭本票為其所簽發，依前揭說
    明，被上訴人就系爭本票之真正即負有舉證之責任。
  ⒉被上訴人固辯稱上訴人確係於上開時、地以分期付款方式向
    被上訴人購買手機，且同時簽立分期付款申購契約書、物品
    買賣分期付款約定書、商品交付證明書，並在該商品交付證
    明書上按捺指印，業據被上訴人提出前揭文件為證(見原審
    卷第63至67頁)。經本院將上開商品交付證明書上之指紋，
    與上訴人當庭按捺之指紋，送請內政部警政署刑事警察局鑑
    定，其鑑定結果為：「送鑑108年7月31日商品交付證明書1
    張，其上『消費者：張乃文』 及『配件』欄位處共按捺印指紋2
    枚(編號1、2)，比對結果，均與所附張乃文指紋不相符」，
    此有內政部警政署刑事警察局刑紋字第1100031430號函在卷
    可稽(見本院卷第79頁)。由上可知，該商品交付證明書之指
    印非上訴人所為，而係遭人偽造乙節，應堪認定。足見上訴
    人主張並未向被上訴人以分期付款方式購買手機，係遭他人
    冒用身分而簽立上揭分期付款申購契約書、物品買賣分期付
    款約定書、商品交付證明書及系爭本票等情，堪可採信。又
    上訴人之身分，曾遭原審卷第87頁照片上抽煙違規丟棄煙蒂
    之人冒用，而在臺北市政府環境保護局違反廢棄物清理法案
    件舉發通知書上偽簽上訴人之名，復又冒用上訴人之名簽發
    借據予訴外人沈暉尊，致上訴人受行政機關裁處罰鍰，且遭
    訴外人沈暉尊聲請強制執行，嗣經查明確係遭他人冒用身分
    等情，此有經撤銷之臺北市政府環境保護局違反廢棄物清理
    法案件舉發通知書及新北地院109年度簡上字第258號民事判
    決書等件可參(見原審卷第51、55至60頁)。益徵，上訴人主
    張其並未簽發系爭本票，該本票係屬偽造等情，應可採信。
  ⒊至證人即承辦本件分期付款買賣之被上訴人職員張博翔到庭
    證稱上揭分期付款申購契約書、物品買賣分期付款約定書、
    商品交付證明書及系爭本票均係上訴人親簽云云(見本院卷
    第43至45頁)，已與前開內政部警政署刑事警察局鑑定結果
    不符，故其證述當無可取。又被上訴人提出證人張博翔催繳
    分期款之LINE對話紀錄及電話催繳紀錄為證(見原審卷第71
    至125頁、本院卷第75至77頁)，惟上開內容不能排除係他人
    於知悉上訴人個人資料情形下與證人張博翔所為之對話，而
    無從證明確係上訴人所為，故難為有利被上訴人之認定。再
    依被上訴人聲請調閱本件分期付款申購契約書留存之行動電
    話0000000000號之登記資料，然該門號為預付卡門號，且使
    用人、帳單地址均非上訴人之資料，有台灣大哥大資料查詢
    1份可憑(見不公開資料袋)。基上，足證上訴人主張並未以
    分期付款方式向被上訴人購買手機，亦未簽發系爭本票等語
    ，洵堪採認。
　㈡上訴人依強制執行法第14條第2 項規定提起債務人異議之訴
    請求撤銷系爭執行事件之執行程序有無理由？　
　　執行名義成立後，如有消滅或妨礙債權人請求之事由發生，
    債務人得於強制執行程序終結前，向執行法院對債權人提起
    異議之訴。如以裁判為執行名義時，其為異議原因之事實發
    生在前訴訟言詞辯論終結後者，亦得主張之。執行名義無確
    定判決同一之效力者，於執行名義成立前，如有債權不成立
    或消滅或妨礙債權人請求之事由發生，債務人亦得於強制執
    行程序終結前提起異議之訴，強制執行法第14條第1項、第2
    項分別定有明文。其中執行名義無確定判決同一之效力者（
　　如本票裁定），於執行名義成立前，所謂「債權不成立」之
    事由，例如通謀虛偽意思表示（民法第87條）、本票遭偽造
    等均屬之。本件被上訴人無法證明系爭本票為真正，業如前
    述，則自屬於執行名義成立前，存有債權不成立之事由。從
    而，上訴人以系爭本票係遭偽造為由，依強制執行法第14條
    第2 項規定，提起本件債務人異議之訴，請求撤銷系爭執行
    事件之執行程序，即屬有理由，應予准許。
五、綜上所述，上訴人依強制執行法第14條第2 項規定，訴請撤
    銷系爭執行事件之執行程序，為有理由，應予准許。原審為
    上訴人敗訴之判決，尚有未洽。上訴意旨指摘原判決不當，
    求予廢棄改判，為有理由。爰由本院予以廢棄改判，如主文
    第2項所示。
六、本件事證已臻明確，至於兩造其餘之攻擊或防禦方法及所提
    出之證據，經本院斟酌後，認為均不足以影響本判決之結果
　　，自無一一詳予論駁之必要，併此敘明。
七、據上論結，本件上訴為有理由，依民事訴訟法第436條之1第
    3項、第450條、第78條，判決如主文。
中　　華　　民　　國　　111 　年　　2 　　月　　10　　日
        民事第二庭    審判長法　官　林鈺琅
                            法　官　蒲心智 
　　　　　　　　　　　　　　法　官　林禎瑩
以上正本係照原本作成。　　　　　　　　　　　　　　
本判決不得上訴。
中　　華　　民　　國　　111 　年　　2 　　月　　10　　日
                            書記官  鄭玉佩
附表：
票  載 發票人 發票日 到期日 面額 (新臺幣) 張乃文 108年7月31日 108年10月30日 48,600元